臺灣高等法院刑事判決　　　　　　　　94年度上訴字第2953號
上　訴　人
即　被　告　甲○○
上列上訴人因詐欺等案件，不服臺灣板橋地方法院94年度訴字第
1071號，中華民國94年6月28日第一審判決（起訴案號：臺灣板
橋地方法院檢察署94年度偵字第2028號），提起上訴，本院判決
如下：
    主  文
原判決撤銷。
甲○○連續行使偽造準私文書，足以生損害於他人，累犯，處有
期徒刑6月，如易科罰金，以300元折算1日。扣案之數據機1台、
電腦硬碟1台均沒收。
    事  實
一、甲○○前曾犯妨害自由罪，經臺灣板橋地方法院判處有期徒
    刑2月確定，而於92年3月20日易科罰金執行完畢。詎仍不知
    自我警惕，復基於意圖為自己取得財產上之不法利益之概括
    詐欺及行使偽造準私文書之概括犯意，利用自網路上下載之
    不知名「破解軟體」，以設定掃描特定網段方式，尋獲使用
    中華電信資訊股份有限公司（下稱中華電信）之寬頻網路服
    務(ＡＤＳＬ)上網、並將電腦作業軟體中之「網路芳鄰」功
    能設定為分享之由如附表所示林羽潔等人所操作之電腦，旋
    以上揭破解軟體解出儲存於該等電腦硬碟內之由附表所示林
    羽潔等人向中華電信申請使用之寬頻網路服務帳號密碼 (下
    稱帳號密碼，另被告涉犯入侵電腦罪嫌部分未據告訴)，復
    連續於附表所示時間，在台北縣板橋市○○街70號4樓其住
    處，以自己所有之電腦設備撥接上網，透過網路連線至「鉅
    威科技有限公司」（下稱鉅威公司）之大蕃薯遊戲網站，冒
    用如附表所示林羽潔等人之帳號密碼，將該等資料輸入上述
    電子商務相關帳務交易網站中，向鉅威公司買受如附表所示
    金額之遊戲點數，致鉅威公司員工陷於錯誤，而核予等同金
    額之遊戲點數。並由不知情之中華電信向如附表所示林羽潔
    等人索取鉅威公司所出售之遊戲點數款項 (因以中華電信之
    ＡＤＳＬ帳號密碼認證交易，商家間之電子商務約定由中華
    電信向客戶收取費用），而使甲○○取得免予支付上開費用
    之不法利益，足以生損害於鉅威公司及中華電信對於電子商
    務之電磁紀錄管理之正確性及如附表所示林羽潔等人。嗣於
    93年4月5日14時30分許，經警持搜索票在甲○○台北縣板橋
    市○○街70號4樓住處查獲，並扣得甲○○所有之數據機及
    電腦硬碟各1台，而查知上情。
二、案經如附表所示林羽潔等人訴由桃園縣政府警察局中壢分局
    報請台灣桃園地方法院檢察署檢察官偵查起訴。
    理  由
一、上揭事實，業據被告於檢察官偵查、原審審理、本院審理時
    自白不諱，核與如附表所示林羽潔等人供述、證人即中華電
    信助理工程師鄭時沛、李志光、鉅威公司工程師李政曉等人
    證述之情節相符，並有中華電信ＡＤＳＬ會員基本資料、消
    費紀錄、ＩＰ登入資料、案件查核報告等件，及扣案之數據
    機及電腦各1台可資佐證，足認被告之自白與事實相符。本
    件事證明確，被告之犯行洵堪認定。
二、按在紙上之文字、符號、圖畫、照像，依習慣或特約，或電
    磁記錄藉電腦之處理所顯示之影像或符號，足以表示其用意
    之證明者，均以文書論，刑法第220條定有明文。核被告利
    用電腦設備，偽以他人名義輸入ADSL帳號密碼訂購遊戲點數
    ，以電腦處理製作發生財產權得喪、變更之紀錄而詐欺取財
    之所為，係犯刑法第216條、第220條第2項、第210條之行使
    偽造準私文書罪、第339條第2項之詐欺得利罪。檢察官就詐
    欺部分認係犯刑法第340條之常業詐欺罪，容有誤會，此部
    分起訴法條，應予變更。被告偽造準私文書後持以行使，其
    偽造之低度行為，為高度之行使行為所吸收，不另論罪。被
    告先後多次行使偽造準私文書、詐欺犯行，時間緊接，所犯
    構成要件相同，顯係基於概括之犯意而為，均為連續犯，應
    以一罪論，並依法加重其刑。所犯前述連續行使偽造準私文
    書、連續詐欺二罪，有方法結果之牽連犯關係，應依刑法第
    五十五條之規定，從一重之連續行使偽造準私文書之罪處斷
    。查被告前因妨害自由案件，經本院判處有期徒刑二月確定
    ，於92年3月20日易科罰金執行完畢，此有本院被告前案紀
    錄表在卷足稽，其於5年內再犯本件有期徒刑之罪，為累犯
    ，應依刑法第47條之規定遞加重其刑。
三、原審以被告事證明確，而予論科，固非無見。惟按刑法第三
    百四十條之常業詐欺罪，係指以犯詐欺行為為生之事業者而
    言。最高法院45年台上字第1188號著有判例可資參照。查被
    告固係先後多次利用電腦設備，偽以他人名義輸入ADSL帳號
    密碼訂購遊戲點數，以電腦處理製作發生財產權得喪、變更
    之紀錄而詐欺取財，惟被告之目的僅係取得電腦遊戲之機會
    ，並非藉電腦遊戲此為生之事業，是本件被告所為顯與刑法
    常業詐欺罪之要件有間，原審未詳予審認，遽認被告所為係
    犯刑法第340條之常業詐欺罪，顯有誤會。被告上訴意旨就
    此指摘判決不當，求予銷撤改判，為有理由，應由本院將原
    判決撤銷。爰審酌被告之素行、年值青壯不司正途獲取財富
    之犯罪動機、目的、手段、智識程度、以侵入電腦之方式詐
    財牟利及所得利益、檢察官具體求刑之刑度、犯後均坦承犯
    行等一切情狀，量處如主文第2項所示之刑示懲。
四、扣案之數據機、電腦硬碟各1台，為被告所有供犯罪所用及
    因犯罪所得之物之物，業據被告供明在卷，應依刑法第38條
    第1項第2款宣告沒收。
據上論斷，應依刑事訴訟法第369條第1項前段、第364條、第299
條第1項前段、第300條，刑法第56條、第216條、第220條第2項
、第210條、第339條第2項、第55條、第47條、第38條第1項第2
款，罰金罰鍰提高標準條例第1條前段、第2條，判決如主文。
本案經檢察官李良忠到庭執行職務。
中　　華　　民　　國　　94　　年　　10　　月　　31　　日
　　　　　　　　　刑事第六庭審判長法　官  許國宏
　　　　　　　　　　　　　　　　  法　官  楊貴志
　　　　　　　　　　　　　　　　  法　官  林銓正
以上正本證明與原本無異。
如不服本判決，應於收受送達後10日內向本院提出上訴書狀，其
未敘述上訴之理由者並得於提起上訴後10日內向本院補提理由書
（均須按他造當事人之人數附繕本）。
                                  書記官  陳玲憶
中　　華　　民　　國　　94　　年　　10　　月　　31　　日
附錄：本案論罪科刑法條全文
中華民國刑法第216條
 (行使偽造變造或登載不實之文書罪)行使第210條至第215條之文
書者，依偽造、變造文書或登載不實事項或使登載不實事項之規
定處斷。
中華民國刑法第220條第2項
在紙上或物品上之文字、符號、圖畫、照像，依習慣或特約，足
以為表示其用意之證明者，關於本章及本章以外各罪，以文書論
。
錄音、錄影或電磁紀錄，藉機器或電腦之處理所顯示之聲音、影
像或符號，足以為表示其用意之證明者，亦同。
稱電磁紀錄，指以電子、磁性或其他無法以人之知覺直接認識之
方式所製成之紀錄，而供電腦處理之用者。
中華民國刑法第210條
 (偽造變造私文書罪)
偽造、變造私文書，足以生損害於公眾或他人者，處五年以下有
期徒刑。
中華民國刑法第339條第2項
 (普通詐欺罪)
意圖為自己或第 3 人不法之所有，以詐術使人將本人或第 3 人
之物交付者，處五年以下有期徒刑、拘役或科或併科1000元以下
罰金。
以前項方法得財產上不法之利益或使第 3 人得之者，亦同。
前二項之未遂犯罰之。
